【裁判字號】    98,審訴,4115
【裁判日期】    981208
【裁判案由】    毒品危害防制條例
【裁判全文】
臺灣高雄地方法院刑事判決            98年度審訴字第4115號
公  訴  人  臺灣高雄地方法院檢察署檢察官
被      告  甲○○
上列被告因毒品危害防制條例案件，經檢察官提起公訴（98年度
毒偵字第5278號），被告就被訴事實為有罪之陳述，本院告知被
告簡式審判程序之旨，並聽取當事人之意見後，合議庭裁定由受
命法官獨任行簡式審判程序，判決如下：
    主  文
甲○○施用第一級毒品，累犯，處有期徒刑壹年。
    事  實
一、甲○○曾因施用毒品案件，經本院以87年度毒聲字第190 號
    裁定令入勒戒處所施以觀察、勒戒後，認有繼續施用毒品傾
    向，復以87年度毒聲字第578 號裁定令入戒治處所強制戒治
    ，於民國89年2 月2 日期滿執行完畢，並經臺灣高雄地方法
    院檢察署檢察官於89年2 月23日以89年度戒毒偵字第203 號
    為不起訴處分確定。其又於89年、92年間因2 次施用毒品案
    件，經本院分別以91年度訴緝字第16號、92年度訴字第1869
    號判處有期徒刑8 月、10月確定，於93年11月8 日假釋期滿
    未經撤銷，未執行之刑以已執行論。其另於95年間因施用毒
    品案件，經本院以95年度訴字第1633號判處有期徒刑9 月確
    定，於96年6 月24日期滿執行完畢。其再於96年間因施用毒
    品案件，經本院以97年度訴字第11號判處有期徒刑10月確定
    ，於98年6 月7 日縮刑期滿執行完畢。詎其仍不知悔改，另
    基於施用第一級毒品海洛因之犯意，於98年8 月2 日凌晨0
    時許，在其高雄縣梓官鄉○○○路自立巷5 號住處內，以針
    筒注射之方式，施用第一級毒品海洛因1 次，嗣於同年8 月
    4 日凌晨2 時許，因另案為警方通知到高雄縣政府警察局岡
    山分局偵查隊接受詢問，並徵得其同意採集尿液送驗後呈嗎
    啡陽性反應，而悉上情。
二、案經高雄縣政府警察局岡山分局報請臺灣高雄地方法院檢察
    署檢察官偵查起訴。
    理  由
一、按本件被告甲○○所犯為死刑、無期徒刑、最輕本刑為3 年
    以上有期徒刑或高等法院管轄第一審案件以外之罪，其於準
    備程序中就前揭被訴事實為有罪之陳述，經本院告知其簡式
    審判程序之旨，並聽取當事人之意見後，本院合議庭認無不
    得或不宜適用簡式審判程序之處，爰依刑事訴訟法第273 條
    之1 第1 項規定，裁定本件改由受命法官獨任進行簡式審判
    程序，合先敘明。
二、上揭犯罪事實，業據被告於本院審理中坦承不諱，且被告於
    警詢時所採集之尿液經送驗後，結果呈嗎啡陽性反應，有煙
    毒、麻藥案件嫌犯代碼與真實姓名對照表（代號：岡980352
    ）、台灣檢驗科技股份有限公司濫用藥物尿液檢驗報告各1
    份附卷可稽，是被告自接受採集尿液時起回溯96小時內（不
    含至警局接受詢問時間）確實有施用過第一級毒品海洛因1
    次無訛，足認被告自白與事實相符，堪予採信。又被告曾因
    施用毒品案件，受如事實欄所載之觀察、勒戒及強制戒治處
    分執行完畢，並經臺灣高雄地方法院檢察署檢察官於89年2
    月23日以89年度戒毒偵字第203 號為不起訴處分確定後，於
    5 年內再犯施用毒品罪而經依法追訴處罰完畢等事實，有臺
    灣高等法院被告前案紀錄表附卷可證。按毒品危害防制條例
    第20條、第23條於93年1 月9 日修正施行後，將施用毒品之
    刑事處遇程序，區分為「初犯」及「5 年內再犯」、「5 年
    後再犯」3 種，其立法理由謂：「初犯」經觀察、勒戒或強
    制戒治執行完畢釋放後，「5 年內再犯」者，因其再犯率甚
    高，原實施之觀察、勒戒及強制戒治既已無法收其實效，爰
    依法追訴或裁定交付審理。至於經觀察、勒戒或強制戒治執
    行完畢釋放後，「5 年後再犯」者，前所實施之觀察、勒戒
    或強制戒治已足以遮斷其施用毒品之毒癮，為期自新及協助
    其斷除毒癮，仍適用「初犯」規定，先經觀察、勒戒或強制
    戒治之程序。從而依92年修正後之規定，僅限於「初犯」及
    「5 年後再犯」2 種情形，始應先經觀察、勒戒或強制戒治
    程序。倘被告於5 年內已再犯，經依法追訴處罰，縱其第3
    次再度施用毒品之時間，在初犯經觀察、勒戒或強制戒治執
    行完畢釋放5 年以後，已不合於「5 年後再犯」之規定，且
    因已於「5 年內再犯」，顯見其再犯率甚高，原實施之觀察
    、勒戒或強制戒治，已無法收其實效，即應依該條例第10條
    處罰（最高法院95年第7 次、97年第5 次刑事庭會議決議參
    照）。是被告本件被訴之施用毒品犯行，雖係於初犯之觀察
    、勒戒及強制戒治處分執行完畢，並經臺灣高雄地方法院檢
    察署檢察官於89年2 月23日以89年度戒毒偵字第203 號為不
    起訴處分確定5 年以後而犯，然已不合於毒品危害防制條例
    第20條第3 項「5 年後再犯」之規定，揆諸前揭說明，即應
    依同條例第10條予以追訴處罰。綜上，本案事證明確，被告
    犯行洵堪認定，應予依法論科。
三、核被告所為，係犯毒品危害防制條例第10條第1 項之施用第
    一級毒品罪。其施用前持有第一級毒品海洛因之低度行為，
    應為進而施用之高度行為所吸收，不另論罪。再被告有如事
    實欄所記載之前科，有臺灣高等法院被告前案紀錄表在卷可
    按，其於有期徒刑執行完畢後5 年內，故意再犯本件法定刑
    為有期徒刑以上之罪，為累犯，應依刑法第47條第1 項規定
    ，加重其刑。爰審酌被告歷經觀察、勒戒及強制戒治後，仍
    未根除毒癮，顯見其意志不堅，惟念其犯後坦承犯行，深表
    悔悟，並已開始接受美沙冬替代療法，此有財團法人義大醫
    院98年10月8 日診字第09810081277 號診斷證明書1 紙附卷
    可考，及其犯罪之動機、目的、手段、所生之損害等一切情
    狀，量處如主文所示之刑，以資懲儆。
據上論斷，應依刑事訴訟法第273 條之1 第1 項、第299 條第1
項前段，毒品危害防制條例第10條第1 項，刑法第11條前段、第
47條第1 項，判決如主文。
本案經檢察官游淑玟到庭執行職務
中    華    民    國    98    年    12    月    8    日
                  刑事第十庭    法  官  李代昌
以上正本證明與原本無異。
如不服本判決應於收受送達後10日內向本院提出上訴書狀，並應
敘述具體理由；如未敘述上訴理由者，應於上訴期間屆滿後20日
內向本院補提理由書（均須按他造當事人之人數附繕本）「切勿
逕送上級法院」。
中    華    民    國    98    年    12    月    8    日
                                書記官  黃振祐
得於10日內上訴。
附錄論罪科刑之法條：
毒品危害防制條例第10條第1項
施用第一級毒品者，處 6 月以上 5 年以下有期徒刑。


司法院資訊處製作；財團法人民間司法改革基金會備份。
